臺灣桃園地方法院民事判決　　　　　　　96年度訴字第1594號
原　　　告　乙○○
訴訟代理人　陳鄭權律師
複代理人　　何豐行律師
被　　　告　甲○○
上列當事人間請求債務人異議之訴事件，於民國九十六年十二月
月十八日言詞辯論終結，本院判決如下：
    主  文
本院九十六年度執木字第三二八八六號強制執行程序應予撤銷。
確認被告對原告之債權新台幣伍拾柒萬陸仟元不存在。
訴訟費用由被告負擔。
    事  實
甲、原告方面：
一、聲明：求為判決如主文所示。
二、陳述：查被告與原告因清償借款強制執行事件（九十六年度
    執字第三二八八六號），被告曾就原告所有坐落桃園市○○
    段一二四地號建地暨地上建物，報請法院查封，不日即將拍
    賣。惟上開案件，被告所持之執行名義即台灣桃園地方法院
    八十八年度執字第五七一八號債權憑證，原告於民國九十四
    年四月二十九日與被告以新台幣壹拾伍萬元和解，有和解書
    （原證一）及甲○○撤回鈞院八十八年度執字第五七一八號
    之撤回狀與清償證明可證，另在場之調解人楊振江里長亦可
    作證。惟今被告提出之和解書內容記載第六項其他和解條件
    與約定：「先扣除本次和解金額完成部分清償後，仍剩餘新
    台幣伍拾柒萬陸仟圓及其利息未清償，以及仍未由債權人（
    即甲方）開立全數清償證明書給乙方（即債務人）收執，本
    和解書仍未生效。」，此內容為被告私自偽造之和解書（原
    證四）。被告持上開不實之和解書內容蒙騙鈞院拍賣原告之
    不動產，原告已向台灣桃園地方法院檢察署按鈴控告。今因
    被告之執行名義為債權憑證，原告於被告聲請強制執行時並
    無抗辯之機會，但原告確已因和解而清償債務，被告卻一再
    主張對於原告仍有台灣桃園地方法院八十八年度執字第五七
    一八號債權憑證內所載之新台幣伍拾柒萬陸仟元之債權存在
    ，而致原告有被要求清償之虞。懇請鈞院鑑核，賜如訴之聲
    明之判決，以維權益，並符法紀。
三、證據：提出九十四年四月二十九日和解書、台灣桃園地方法
    院八十八年度執字第五七一八號債權憑證、被告甲○○撤回
    臺灣桃園地方法院八十八年度執字第五七一八號之撤回狀、
    被告甲○○立具之清償證明書及和解之內容記載第六項其他
    和解條件與約定之和解書影本各一份；並聲請訊問證人楊振
    江。
乙、被告方面：
    被告甲○○未於言詞辯論期日到場，亦未提出答辯書狀或證
    據資料作何聲明或陳述。
丙、本院依職權調閱本院九十六年度執字第三二八八六號清償債
    務一案執行卷宗。
    理  由
甲、程序方面：
一、本件被告甲○○經合法之通知，未於言詞辯論期日到場，核
    無民事訴訟法第三百八十六條各款所列情形，爰依原告聲請
    ，由其一造辯論而為判決。
二、按強制執行法第十四條規定：「執行名義成立後，如有消滅
    或妨礙債權人請求之事由發生，債務人得於強制執行程序終
    結前，向執行法院對債權人提起異議之訴。如以裁判為執行
    名義時，其為異議原因之事實發生在前訴訟言詞辯論終結後
    者，亦得主張之。執行名義無確定判決同一之效力者，於執
    行名義成立前，如有債權不成立或消滅或妨礙債權人請求之
　　事由發生，債務人亦得於強制執行程序終結前提起異議之訴
  　。依前二項規定起訴，如有多數得主張之異議原因事實，應
　　一併主張之。其未一併主張者，不得再行提起異議之訴。」
  　次按，確認之訴，非原告有即受確認判決之法律上利益者，
　　不得提起。所謂即受確認判決之法律上利益，係指法律關係
  　之存否不明確，原告主觀上認其在法律上之地位有不安之狀
    態存在，且此種不安之狀態，能以確認判決將之除去者而言
    。本件原告主張其確已因和解而清償債務，惟被告一再主張
    對原告仍有台灣桃園地方法院八十八年度執字第五七一八號
    債權憑證內所載之新台幣伍拾柒萬陸仟元之債權存在，因此
    ，兩造間就債權債務關係有無存在之法律關係即屬不明確，
    原告有被要求清償之虞，是原告提起本件訴訟亦有即受確認
    判決之法律上利益，於此合先敘明。
乙、實體方面：
一、本件原告主張之事實，已據原告提出與所述相符之九十四年
    四月二十九日和解書、台灣桃園地方法院八十八年度執字第
    五七一八號債權憑證、被告甲○○撤回臺灣桃園地方法院八
    十八年度執字第五七一八號之撤回狀、被告甲○○立具之清
    償證明書及和解內容記載第六項其他和解條件與約定之和解
    書影本各一份為證。
二、次查，本件原告主張因和解而清償債務之事實，亦業經證人
    楊振江於九十六年十二十八日言詞辯論期日到場具結證稱：
    「被告與原告在民國九十四年四月二十九日簽立和解書的時
    候我有在場，當初被告的代理人，我們去的時候說要談，說
    債務以十五萬元當場和解，大家都很高興沒有異議。當時簽
    立的和解書就是原證一這份和解書，在和解的時候沒有寫原
    證四的和解書第六條。當時和解書人甲方甲○○是他親自簽
    名蓋印的。」等語，證述明確。
三、再查，本件原證四和解書內容所記載之第六項其他和解條件
    與約定：「先扣除本次和解金額完成部分清償後，仍剩餘新
    台幣伍拾柒萬陸仟圓及其利息未清償，以及仍未由債權人（
    即甲方）開立全數清償證明書給乙方（即債務人）收執，本
    和解書仍未生效。」等詞語，與和解書內容所記載之第一項
    內容：「乙方原向甲方借貸金額合計新台幣柒拾貳萬陸仟元
    整，甲方同意以新台幣壹拾伍萬元整，與乙方達成和解，由
    乙方清償前述和解金額後，原乙方向甲方借貸之總欠款金額
    即視為全數清償，雙方債權債務互相抵銷，日後互不糾葛。
    」等語，顯然是互相矛盾，且與被告甲○○於九十四年四月
    二十九日立具之清償證明書內容所記載：「前述和解金額業
    由債務人如數清償，自即日起雙方債權債務一筆勾銷，日後
    雙方亦無任何糾葛。」等語，亦顯然不相符合。堪認和解書
    第六項其他和解條件與約定，應為被告於兩造和解以後，再
    行私自加載之內容。
四、綜據上述，本件依原告所提出之九十四年四月二十九日和解
    書、被告甲○○撤回臺灣桃園地方法院八十八年度執字第五
    七一八號之撤回狀、被告甲○○立具之清償證明書以及證人
    楊振江之證述內容，應堪認原告之主張已因和解而清償債務
　　為真實。又查，本件經本院依職權調閱本院九十六年度執字
  　第三二八八六號清償債務一案執行卷宗，查核結果，被告於
    九十六年六月二十七日仍持用本院八十八年度執字第五七一
    八號債權憑證（註：原來執行名義為本院八十七年度促字第
    三二一二八號確定支付命令所換發之債權憑證）向本院具狀
    聲請強制執行原告所有坐落於桃園市○○段一二四地號建地
    暨地上建物，並經分案為九十六年度執字第三二八八六號及
    由木股承辦中。從而，原告依強制執行法第十四條規定提起
    債務人異議之訴並請求撤銷本院九十六年度執木字第三二八
    八六號強制執行程序，及請求確認被告對原告之債權新台幣
    伍拾柒萬陸仟元不存在，於法核無不合，應予准許。
丙、結論：本件原告之訴為有理由，依民事訴訟法第三百八十五
    條第一項前段、第七十八條，判決如主文。
中　　華　　民　　國　九十六　年　　十二　月　三十一　日
                  民事第二庭法　官　呂仲玉
以上正本係照原本作成。
如對本判決上訴，須於判決送達後二十日內向本院提出上訴狀。
中　　華　　民　　國　九十六　年　　十二　月　三十一　日
                            書記官　江世亨
